【裁判字號】    97,裁,5258
【裁判日期】    971211
【裁判案由】    營利事業所得稅
【裁判全文】
最  高  行  政  法  院  裁  定
                                      97年度裁字第5258號
上  訴  人  浩達塑膠工業股份有限公司
代  表  人  甲○○
上列聲請人因與相對人財政部臺北市國稅局間營利事業所得稅事
件，對本院中華民國97年1月31日本院97年度裁字第986號裁定，
聲請再審。本院裁定如下：
    主  文
再審之聲請駁回。
再審訴訟費用由聲請人負擔。
    理  由
一、按當事人對於本院所為裁定聲請再審，必須原裁定有行政訴
    訟法第273條之情形者，始得為之，行政訴訟法第283條規定
    即明。而該法第273條第1項第1款所謂適用法規顯有錯誤者
    ，係指原裁判所適用之法規與該案應適用之現行法規相違背
    ，或與解釋判例有所牴觸者而言，至於法律上見解之歧異，
    聲請人對之縱有爭執，要難謂為適用法規錯誤，而據為再審
    之理由。又按同法第273條第1項第10款所謂證人、鑑定人或
    通譯就為判決基礎之證言、鑑定或通譯為虛偽陳述者，須以
    主張證人、鑑定人或通譯就為判決基礎之證言、鑑定、通譯
    為虛偽陳述，且該證言、鑑定或通譯虛偽陳述之情形，業經
    宣告有罪之判決並確定，或其刑事訴訟不能開始或續行非因
    證據不足者為限。同法第273條第1項第11款所謂判決基礎之
    民事或刑事判決及其他裁判或行政處分，依其後之確定裁判
    或行政處分已變更者，係指原確定判決以他訴訟之民事判決
    或刑事判決及其他裁判，或行政處分為裁判基礎，而該民事
    或刑事判決及其他裁判，或行政處分，已因其後之確定裁判
    或行政處分而有所變更，結果使原確定判決之基礎發生動搖
    者而言。而同法第273條第13款所稱當事人發見未經斟酌之
    證物或得使用該證物，係指該項證物在前訴訟中即已存在，
    而當事人不知其存在或不能使用，現始知其存在或始能使用
    者而言；同條項第14款所稱原判決就足以影響於判決之重要
    證物漏未斟酌，係指原判決就該訴訟程序中已經存在並據聲
    明之證物，未予調查亦未說明不予調查之理由，或已為調查
    而未就調查之結果予以判斷，如經調查判斷，可使再審原告
    受較有利益之判決者而言。另按對於確定裁定聲請再審，應
    依行政訴訟法第283條準用第277條第1項第4款之規定表明再
    審理由，此為必須具備之程式。所謂表明再審理由，必須指
    明確定裁定有如何合於再審事由之具體情事，始為相當。倘
    僅泛言有何條款之再審事由，而無具體情事者，尚難謂已合
    法表明再審理由。如未表明再審理由，法院無庸命其補正。
二、本件聲請人主張本院97年度裁字第986號確定裁定有行政訴
    訟法第273條第1項第1款、第2款、第5款、第9款、第10款、
    第11款、第13款、第14款所定事由，對之聲請再審，其聲請
    再審意旨略以：(一)、有關82年度營業稅部分之補稅及裁罰處
    分，業經臺北市政府訴願審議委員會以訴願決定撤銷原處分
    ，且臺灣高等法院91年度上更一字第1003號判決亦維持瑜得
    公司負責人無罪判決定讞，聲請人之基本事實可徵諸上揭刑
    事判決、訴願決定及相對人審查一科查核報告，足認聲請人
    行為年度有進貨事實，而有行政訴訟法第273條第1項第11款
    之情形。(二)、聲請人雖呈報營業處所遭921大地震全毀，行
    為年度帳簿憑證恐已滅失，惟依聲請人負責人模糊記憶已向
    稅捐主管機關報備。另聲請人帳簿憑證係因財政部賦稅署依
    稅捐機關管理營利事業帳簿憑證辦法第25條規定因公調閱，
    因繫屬於行政救濟中，致尚未檢還聲請人，而有行政訴訟法
    第273條第1項第13款、第14款之情形。(三)、本件營業稅與營
    利事業所得稅案情不同，即非同一事實。聲請人持瑜得公司
    統一發票申報扣抵進項稅額，果無進貨事實，亦不當然於營
    利事業所得稅結算申報中虛列營業成本，相對人仍須依職權
    調查證據，則本件營利事業所得稅部分係依據營業稅課稅資
    料為基礎，此種推測或擬制之方法，自屬違法。(四)、財政部
    賦稅署審查員採證上存有重大瑕疵，除該傳票與帳頁影本均
    是原查核人員獲案之文據外，財政部86年4月1日台財稅第86
    1989755號函、談話筆錄3份、調閱之有關帳證、臺灣臺北地
    方法院檢察署檢察官86年偵字第18839號起訴書影本，事後
    均證明係審查員為判決基礎之證言或鑑定為虛偽之陳述等語
    。
三、經查，本院原確定裁定以聲請人雖主張前程序第一審判決違
    背法令，惟核其上訴狀內容，無非就前程序第一審法院認定
    事實、取捨證據之職權行使，任加指摘，因認其前訴訟程序
    之上訴不合法，予以駁回，尚難認有適用法規顯有錯誤情事
    。又原確定裁定所適用之法規與該案應適用之法規並不相違
    背，與函釋、解釋意旨亦無相牴觸之情形。聲請人以其法律
    上見解之歧異，執前程序所為主張，並為原確定裁定所不採
    之事由再行爭執原確定裁定違背法令，核無足採。另原確定
    裁定未以臺北市政府訴願審議委員會之決定書及瑜得公司負
    責人之任何刑事判決為基礎，自無聲請人所指行政訴訟法第
    273條第1項第11款之再審事由。又聲請人所陳其82年度之帳
    簿憑證係遭921大地震而不能提出，及該帳簿憑證係財政部
    賦稅署調閱迄未歸還，亦不符行政訴訟法第273條第1項第13
    款所謂「發見未經斟酌之證物或得使用該證物」，及第14款
    所謂「足以影響於判決之重要證物」之要件。復聲請人亦未
    舉證財政部賦稅署審查員有虛偽陳述之情形，且經宣告有罪
    判決確定，其主張本件有行政訴訟法第273條第1項第10款之
    再審事由，亦非可採。從而，聲請人主張原確定裁定有行政
    訴訟法第273條第1項第1款、第10款、第11款、第13款、第1
    4款規定之再審事由，聲請再審，揆諸首揭規定，殊難認有
    再審理由，應予駁回。另聲請人雖泛稱本件亦有行政訴訟法
    第273條第1項第2款、第5款、第9款之再審事由，惟對原確
    定裁定究有如何合於各該款之具體情事，則無一語指及，自
    難認就此部分已合法表明再審事由，揆諸首揭說明，其再審
    之聲請為不合法，亦應予駁回。
據上論結，本件聲請為部分不合法、部分無理由。依行政訴訟法
第283條、第278條第1項、第2項、第104條、民事訴訟法第95條
、第78條，裁定如主文。
中    華    民    國    97    年    12    月    11    日
                    最高行政法院第四庭
                        審判長法官  鍾  耀  光
                              法官  曹  瑞  卿
                              法官  姜  仁  脩
                              法官  王  德  麟
                              法官  黃  清  光
以  上  正  本  證  明  與  原  本  無  異
中    華    民    國    97    年    12    月    12    日
                              書記官  黃  淑  櫻


司法院資訊處製作；財團法人民間司法改革基金會備份。
